臺灣臺南地方法院刑事判決　　　　　　　 96年度易字第332號
公　訴　人　臺灣臺南地方法院檢察署檢察官
被　　　告　甲○○
上列被告因侵占案件，經檢察官提起公訴（九十五年度偵字第一
六六一０號），本院判決如下：
    主  文
甲○○無罪。
    理  由
一、公訴意旨略以：被告甲○○於民國九十五年八月十六日受告
    訴人丁○○委託，因證人戊○○於同年五月十二日與告訴人
    就高雄縣湖內鄉○○路○段八二九號省農會飼料廠向高雄市
    政府工務局辦理拆除執照事務，辦理拆除執照費用新台幣（
    下同）六十萬元，另加棄土費六萬元，合計共六十六萬元等
    事項訂立委託書，證人戊○○先行給付三十萬元予告訴人，
    後告訴人得知上該拆除執照核發後，於同年八月十六日聯絡
    證人戊○○稱：將委託友人送交該拆除執照，並請其將應給
    付之尾款三十六萬元交予該友人帶回等語，嗣即於同日在臺
    南市○○區○○段四一七至四一九號工地，委託被告將該拆
    除執照送給證人戊○○，並將證人戊○○尚餘應給付三十六
    萬元餘款取回，詎被告與綽號姓名年籍不詳之成年男子，竟
    共同基於意圖為自己不法所有之犯意聯絡，由該男子前往將
    前該拆除執照交付予證人戊○○，並將三十六萬元餘款取回
    後，將該三十六萬元侵占入己。嗣因告訴人察覺有異，並向
    證人戊○○查證，始悉上情。因認被告涉犯刑法第三百三十
    五條第一項之侵占罪嫌云云。
二、按犯罪事實應以證據認定之，無證據不得推定其犯罪事實；
    又不能證明被告犯罪，應諭知無罪之判決，刑事訴訟法第一
    百五十四條第二項、第三百零一條第一項分別定有明文。次
    按被害人（告訴人）之陳述，固得據為認定犯罪事實之證據
    資料，然被害人與被告，係居於相反之立場，其所述被害情
    形，難免有虛偽陳述之危險，故被害人之陳述，須其指訴之
    內容無瑕疵，且與事實相符，始得採為認定被告犯罪之證據
    （最高法院九十五年度台上字第五三七二號判決意旨參照）
    。再按檢察官就被告犯罪事實，應負舉證責任，並指出證明
    之方法，刑事訴訟法第一百六十一條第一項定有明文。是檢
    察官對於起訴之犯罪事實，應負提出證據及說服之實質舉證
    責任。倘其所提出之證據，不足為被告有罪之積極證明，或
    其指出證明之方法，無從說服法院以形成被告有罪之心證，
    基於無罪推定之原則，自應為被告無罪判決之諭知（最高法
    院九十五年度台上字第三六九號判決意旨參照）。
三、公訴人認被告涉有侵占罪嫌，無非係以告訴人於偵查中之指
    訴，證人戊○○、丙○○於警詢及偵查中之證述、委託書一
    紙，為其主要論據。訊據被告堅詞否認有何侵占犯行，供稱
    ：伊並不認識證人戊○○，更未受告訴人委託，交付拆除執
    照予證人戊○○，亦未向證人戊○○收取尾款後侵占入己等
    語。經查：
（一）關於告訴人於何時取得拆除執照，並將之交付予被告一節
      ：告訴人於偵查中先稱：「拆除執照下來後一至二天我拿
      回來後，再過一至二天我就交給甲○○」云云（見九十五
      年度偵字第一六六一０號第十五頁）；復於本院審理時證
      稱：「我在當天（即九十五年八月十六日）有打電話過去
      建築師事務所確認，他說執照已經下來了，所以我就跟我
      朋友在中午二點以後的時間過去拿，我將執照拿回來後，
      當天就交給甲○○」云云（見本院卷第三六頁）；又告訴
      人於偵查另指稱：「丙○○有看到我將拆除執照交給甲○○，且他也知道我委託甲○○幫我將拆除執照交給戊○○
      ，並向戊○○收取尾款三十六萬元」云云（見九十五年度
      偵字第一六六一０號第六頁）；復於本院審理時證稱：「
      我將執照交給甲○○的時候，丙○○有在場，但他應該看
      不到，因為距離很遠；丙○○不能證明我將執照將給甲○○；我不相信丙○○有看到我將執照交給甲○○」云云（
      見本院卷第三九至四十頁）。則以告訴人上開陳述內容，
      均非枝微細節事項，本係可得明確予以確認之事實，當無
      因時間經過，而有記憶不清之情事，然告訴人竟對於其於
      何時取得拆除執照，何時交予被告，甚而對於證人丙○○
      有無親眼目睹其交付拆除執照予被告一事，先後所陳相互
      矛盾，且差異性極大，已難信為真實。參以，證人丙○○
      於本院審理時證稱：「（對你之前在檢察官偵查中所言，
      有何意見？）所言不實在；（問：為何要做不實的供述？
      ）因為丁○○要我去做偽證，否則威脅要對我家人不利；
      （問：你當時心中會不會害怕？）會，一直到現在我跟我
      家人都很害怕；（問：你有無看到丁○○將執照交給甲○○？）我沒有看到，相關情形我完全不知情。因為我聽丁○○說甲○○家中經濟不錯，丁○○要藉著訴訟讓他拿出
      一點錢出來」等語（見本院卷第四三頁至四四頁），則證
      人丙○○於本院審理時已更異前詞，且明確證稱其前於偵
      查中所為不利於被告之證詞，係受告訴人之恐嚇所為，是
      告訴人所指其委託被告將拆除執照交予證人戊○○等情，
      除其上開瑕疵之指訴外，並無其他事證可憑，尚難採信。
（二）關於告訴人如何委託被告將拆除執照交付予證人戊○○，
      並收取尾款三十六萬元一節：告訴人於本院審理時證稱：
      「我直接打電話給他，說執照已經拿到了，但是因為我人
      在鹽田段工作，無法離開，我會拜託朋友交給他；我與戊○○講電話的時候，就確定要請甲○○拿執照去給戊○○
      了；我先打電話給戊○○說執照已經下來了，再將執照交
      給甲○○；我打電話給戊○○的時候，甲○○根本還不知
      道有執照下來這件事情」云云（見本院卷第三十、三二、
      三六頁），則告訴人以電話與證人戊○○聯繫如何交付拆
      除執照之際，尚未事先徵得被告是否同意代為交付拆除執
      照予證人戊○○，又如何能確定被告會同意受其委託將拆
      除執照交予證人戊○○？況且，告訴人於本院審理時另證
      稱：「（問：你跟戊○○約在何處，要將執照交給他？）
      沒有約在何處，也沒有約時間；（問：戊○○有無說當天
      就要拿到執照？）有；（問：你交付拆除執照給甲○○的
      時地？）約下午五時許；（問：你有無告訴甲○○說戊○○人在高雄？）我沒有告訴甲○○說戊○○人在高雄，我
      只有給他戊○○的電話號碼；（問：你沒有告訴甲○○戊○○人在高雄，甲○○要如何將執照交給戊○○？）由甲○○自己跟戊○○約；（問：你有無告訴甲○○當天就要
      把執照交給戊○○？）有」云云（見本院卷第三二至三四
      頁），而被告亦供稱：「（問：你是否認識證人戊○○）
      我不認識姓名叫戊○○的人」等語（見警卷第九頁），證
      人戊○○於警詢中亦證稱：「（問：丁○○有否告訴你，
      他託那位朋友過來取款）沒有」等語（見他字卷第十一頁
      ）。準此，以告訴人所稱證人戊○○係要求於當日拿到拆
      除執照，而其於當日下午五時許始將拆除執照交予被告，
      並囑託被告於當日將拆除執照攜至高雄交付予證人戊○○
      ，然於如此緊迫之時間內，卻又未與證人戊○○約定交付
      之時間、地點，徒由互不相識之被告與證人戊○○自行聯
      絡交付拆除執照，並收取尾款三十六萬元事宜，顯與常情
      有違；再者，告訴人於本院審理時亦證稱：「因為戊○○
      在電話中說他人在高雄，不能馬上過來拿，而且他現在身
      上沒有現金，必須要跟股東拿，而且他的股東必須要看到
      拆除執照才願意付錢」云云（見本院卷第三三頁），則以
      告訴人如係於當日下午五時許，將拆除執照交予被告，縱
      被告有自行與證人戊○○約定交付拆除執照事宜，則被告
      於抵達高雄且尋得證人戊○○之際，應已係當日晚間時分
      ，此際，證人戊○○如何能即刻提供拆除執照予股東確認
      ，並取得三十六萬元之現金交給被告？參以，證人戊○○
      於偵查中明確證稱：「（問：當日拿拆除執照給你之人是
      否為庭上之甲○○？）不是。我錢也不是交給庭上之甲○○；（問：諭知戊○○詳細查看該人究竟是否為庭上之甲○○，你確定該人是不是庭上之甲○○？）我確定該人不
      是庭上之甲○○」等語（見九十五年度偵字第一六六一０
      號第七頁），是以，告訴人所指其委託被告將拆除執照交
      予證人戊○○之細節，存有諸多可疑之處，已難憑採，且
      證人戊○○亦明確證稱被告並非收取尾款之人，是告訴人
      空言指稱伊委託被告將拆除執照交付予證人戊○○，並收
      取尾款三十六萬元云云，自屬無據。
（三）關於告訴人如何向被告催討尾款三十六萬元一節：告訴人
      先於偵查中指稱：「‧‧‧之後甲○○就不知去向，之後
      我向戊○○求證，甲○○已經向他拿了三十六萬元，但卻
      遲遲不交給我，所以我要告他侵占罪」云云（見他字卷第
      四頁），又於本院審理時證稱：「（問：你將執照交給甲○○之後，他還有無再去工地看你們？）有，他一個禮拜
      以內都還有到工地來看我們工作；（問：他既然還有到你
      們工地看你們，你有無向他要回這三十六萬元？）有，我
      有跟他要；（問：他如何回答你？）他說我跟他的朋友的
      帳目有糾紛，所以他就不將這筆錢給我，而且我們事後還
      有約在高雄談」云云（見本院卷第三七頁），是依告訴人
      上開所陳，伊於交付拆除執照予被告後，是否仍有與被告
      見面，前後所陳亦有不一；況告訴人與被告之友人間是否
      債務糾紛，此與被告將所收取之尾款三十六萬元返還予告
      訴人一事，不僅毫無關連性，且依告訴人所稱，被告於取
      得尾款三十六萬元後之一個禮拜內，都還有前往工地探望
      告訴人，顯見告訴人與被告之友人間縱然存有債務糾紛，
      並不影響被告前往探望告訴人之意，可徵被告與告訴人間
      仍有一定情誼存在，則於告訴人向被告催討尾款三十六萬
      元時，被告豈有以毫無關連性之友人債務糾紛，而故意抑
      留尾款不還之理，益徵，告訴人指稱被告於收取尾款三十
      六萬元後，即予以侵占入己云云，顯屬無據。
（四）綜上，告訴人雖指稱被告侵占尾款三十六萬元云云，然告
      訴人對於其有無交付拆除照予被告、如何委託被告交付拆
      除執照並向證人戊○○收取尾款三十六萬元、如何向被告
      催討尾款三十六萬元等情，先後指述各情，不僅有先後不
      一之瑕疵所在，且與常情事理不符，委無可採。
四、另外，公訴人所舉卷附之委託書一紙（見他字卷第二三頁）
    ，充其量僅能證明告訴人與證人戊○○間，確實有六十六萬
    元之債權債務關係，此與被告有無侵占告訴人之尾款三十六
    萬元一節，顯不具證據關連性；至於公訴人另指被告與姓名
    年籍不詳之成年男子，共同涉犯本件侵占犯行云云，姑不論
    此部分，並未經公訴人舉證證明，且經本院遍查卷內資料，
    亦查無該第三人涉案之相關事證，是此部分起訴事實，應屬
    誤會。
五、綜上所述，本件公訴人所舉之證據與指出之證明方法，尚有
    合理性之懷疑存在，未得使本院確信被告犯罪，揆諸前開判
    例意旨，自不能單憑告訴人之片面指訴，以推測或擬制之方
    法，作為裁判基礎。此外，本院於應依或得依職權調查證據
    之範圍內，復查無其他積極證據可資認定被告涉有前開侵占
    罪嫌，自屬不能證明被告犯罪，依法應諭知被告無罪。
六、本件告訴人明知其被告並無侵占之事實，竟向臺灣臺南地方
    法院檢察署誣指被告涉犯侵占罪，又於偵查及本院審理時具
    結虛偽證述上情，告訴人上開先後所為，是否分別涉犯刑法
    第一百六十八條之偽證罪及同法第一百六十九條之誣告罪嫌
    ，應由臺灣臺南地方法院檢察署檢察官偵查後為適法處置。
據上論斷，應依刑事訴訟法第三百零一條第一項，判決如主文。
本案經檢察官乙○○到庭執行職務。
中　　華　　民　　國　　96　　年　　6 　　月　　29　　日
　　　　　　　　　刑事第三庭    審判長法　官  鄧希賢
                                      法  官  包梅真
                                      法  官  張銘晃
以上正本證明與原本無異。
如不服本判決應於收受本判決後10日內向本院提出上訴書狀，並
應敘述具體理由。如未敘述上訴理由者，應於上訴期間屆滿後20
日內向本院補提理由書狀（均須按他造當事人之人數附繕本）「
切勿逕送上級法院」。
                                      書記官  林憶梅
中　　華　　民　　國　　96　　年　　7 　　月　　3 　　日
